【裁判字號】    96,訴,730
【裁判日期】    971016
【裁判案由】    違反毒品危害防制條例
【裁判全文】
臺灣臺南地方法院刑事判決               96年度訴字第730號
公  訴  人  臺灣臺南地方法院檢察署檢察官
被      告  甲○○
                    （現另案於台灣彰化監獄執行中）
選任辯護人  吳信賢律師
上列被告因違反毒品危害防制條例案件，經檢察官提起公訴（
95年度偵字第13710號），本院判決如下：
    主  文
甲○○連續幫助販賣第三級毒品，處有期徒刑壹年拾月。
    事  實
一、甲○○明知乙○○（販賣第三級毒品罪部分，另經本院以95
    年度訴字第1248號判處有期徒刑2 年10月確定）有販賣第三
    級毒品愷他命（Ketamine，又稱Ｋ他命，以下簡稱Ｋ他命）
    犯行，竟基於幫助乙○○販賣Ｋ他命之概括犯意，自民國95
    年4 月26日起，至95年5月7日止，連續以電話與乙○○商討
    如何壓低Ｋ他命買價，及如何將Ｋ他命混合他物以降低成本
    販賣牟利，對乙○○販賣Ｋ他命之行為給予助力。甲○○並
    於95年5月2日向丙○○稱乙○○有在賣Ｋ他命，且將乙○○
    之行動電話0000000000號告知丙○○，介紹丙○○向乙○○
    買Ｋ他命。丙○○旋於95年5月2日晚上與乙○○聯絡欲購買
    Ｋ他命，乙○○即於同日晚上8 時32分，電詢丙○○要幾克
    Ｋ他命，丙○○答稱要2 克。嗣乙○○即於同日晚間，在臺
    南市某加油站附近，以未及新臺幣1 千元之價格，販賣Ｋ他
    命1包予丙○○。乙○○另自95年4月下旬起，至95年5月9日
    止，多次販賣Ｋ他命予羅富南、顏育惠及陳盈蓁等人。
二、案經高雄市政府警察局移請臺灣臺南地方法院檢察署檢察官
    偵查起訴。
    理  由
一、被告以外之人於審判外之言詞或書面陳述，除法律有規定者
    外，不得作為證據。被告以外之人於審判外之陳述，雖不符
    前4 條之規定，而經當事人於審判程序同意作為證據，法院
    審酌該言詞陳述或書面陳述作成時之情況，認為適當者，亦
    得為證據。當事人、代理人或辯護人於法院調查證據時，知
    有第159條第1項不得為證據之情形，而未於言詞辯論終結前
    聲明異議者，視為有前項之同意。刑事訴訟法第159條第1項
    、第159條之5分別定有明文。經查，證人乙○○、羅富男、
    顏育惠、陳盈蓁於警詢時之言詞陳述，均係被告以外之人於
    審判外所為之言詞陳述，核其性質屬傳聞證據，依刑事訴訟
    法第159條第1項規定，本不具證據能力。惟查，被告及辯護
    人於審判程序中對於檢察官所列證人乙○○、羅富男、顏育
    惠、陳盈蓁於警詢時之筆錄，均稱「無意見。」等語（見本
    院卷97年10 月2日審判筆錄），亦未於言詞辯論終結前聲明
    異議，本院審酌渠等陳述時之客觀情狀，既無受違法詢問或
    影響證人陳述任意性等不適當之情況發生，其證述內容又與
    本件事實有相當之關聯性，復查無其他情節重大或使證人陳
    述可信度明顯過低之情事，依據前述刑事訴訟法第159條之5
    規定，證人乙○○、羅富男、顏育惠、陳盈蓁於警詢時所為
    之言詞陳述自均有證據能力。
二、上開事實，業據被告被告甲○○坦承不諱，核與證人乙○○
    於警詢中供述、證人丙○○於偵查中證述情節相符，並有通
    訊監察譯文在卷可稽。證人乙○○有販賣Ｋ他命犯行部分，
    亦據證人羅富男、顏育惠、陳盈蓁於警詢時供明在卷。被告
    前開自白應與事實相符而可採信。本案事證明確，被告犯行
    堪以認定，應予依法論科。
三、核被告所為係犯毒品危害防制條例第4條第3項之幫助販賣第
    三級毒品罪。被告幫助另案被告乙○○販賣Ｋ他命，為幫助
    犯，按正犯之刑減輕之。被告先後多次幫助犯行，時間緊接
    ，罪名與犯罪構成要件相同，顯係基於概括犯意為之，應依
    刑法修正前連續犯之規定論以一罪，並加重其刑。
        又按刑法第59條規定，犯罪之情狀可憫恕者，得酌量減
    輕其刑，同法第57條規定，科刑時應審酌一切情狀，為科刑
    重輕之標準，於裁判上酌減其刑時，應就犯罪一切情狀（包
    括刑法第57條所列舉之10款事項），予以全盤考量，審酌其
    犯罪有無可憫恕之事由，以為判斷。故適用第59條酌量減輕
    其刑時，並不排除第57條所列舉10款事由之審酌，惟其程度
    應達於確可憫恕，始可予以酌減（最高法院70年度第6 次刑
    事庭會議決議參照）。本件被告雖有上開幫助販毒之行為，
    然情節尚輕，如不論其情節輕重，遽處以販賣第三級毒品罪
    之法定最低本刑有期徒刑5 年以上，誠屬情輕法重，過於嚴
    苛，堪認其犯罪情狀尚堪憫恕，爰依刑法第59條之規定，就
    其所犯上開二罪均酌減其刑。其刑有加重及減輕部分，應依
    刑法第71條第1項之規定，先加後遞減之。
        爰審酌被告，明知Ｋ他命對人體之危害，竟幫助他人販
    賣，戕害國民身心健康，及其幫助情節尚輕，犯後尚能坦承
    部分犯行等一切犯罪情狀，量處如主文所示之刑示懲。
四、另被告行為後刑法於95年7月1日修正施行其中：
（一）關於修正之刑法第2條第1項為新舊法比較適用之準據法，
      本身無關行為可罰性要件之變更，非屬刑罰法律變更，無
      比較新舊法問題，應逕適用修正後之規定。
（二）關於修正之刑法第11條為刑法總則規定適用之依據，本身
      無關行為可罰性要件之變更，非屬刑罰法律變更，無比較
      新舊法問題，應逕適用修正後之規定。
（三）現行刑法第2條第1項明文規定：「行為後法律有變更者，
      適用行為時之法律。但行為後之法律有利於行為人者，適
      用最有利於行為人之法律。」惟此「法律變更」與法律修
      正之概念有別；所謂法律變更應係指因法律修正而「刑罰
      」有實質之更異而言（如修正後新舊法法定本刑輕重變更
      或犯罪構成要件寬嚴不同），始有依上開規定為準據法而
      比較適用新法或舊法之問題。如新舊法處罰之輕重仍然相
      同（例如僅形式上修正法律用語或條次移列），並無有利
      或不利之情形，即無適用上開規定為比較之餘地，自應依
      一般法律適用之原則，適用現行、有效之裁判時法論處（
      最高法院95年度台上字第6159號判決參照）。關於刑法第
      30條幫助犯之規定，僅為文字修正，，並未因法律修正而
      使刑罰範圍有實質之變更，即無適用上開規定為比較之餘
      地，自應依一般法律適用之原則，適用修正後之刑法第30
      之規定。
（四）關於刑法第56條連續犯之規定，業已刪除。被告之犯行，
      因行為後新法業已刪除連續犯之規定，此刪除雖非犯罪構
      成要件之變更，但顯已影響行為人刑罰之法律效果，自屬
      法律有變更。依修正後刑法第2條第1項規定，比較新、舊
      法結果，如依舊法被告僅成立一罪，得加重其刑至二分之
      一；如依新法被告將成立數罪，併合處罰。是仍應適用較
      有利於被告之行為時法律即舊法論以連續犯。
（五）修正後刑法第59條規定為法院就刑之裁量及酌減審認標準
      見解之明文化，非屬法律之變更，並無用刑法第2 條比較
      新舊法問題，逕行適用裁判時之新法。
五、據上論斷，應依刑事訴訟法第299條第1項前段，毒品危害防
    制條例第4條第3項，修正後刑法第2條第1項、第11條前段、
    修正前刑法第56條、修正後刑法第30條、第59條，判決如主
    文。
本案經檢察官丁○○到庭執行職務。
中    華    民    國    97    年    10    月    16    日
                    刑事第三庭審判長  法  官  鄭文祺
                                      法  官  陳欽賢
                                      法  官  陳振謙
以上正本證明與原本無異。
如不服本判決應於收受本判決後10日內向本院提出上訴書狀，並
應敘述具體理由。如未敘述上訴理由者，應於上訴期間屆滿後20
日內向本院補提理由書狀（均須按他造當事人之人數附繕本）「
切勿逕送上級法院」。
                                      書記官  張宜柔
中    華    民    國    97    年    10    月    16    日
附錄本案所犯法條全文
毒品危害防制條例第4條
製造、運輸、販賣第一級毒品者，處死刑或無期徒刑；處無期徒
刑者，得併科新臺幣1千萬元以下罰金。
製造、運輸、販賣第二級毒品者，處無期徒刑或 7年以上有期徒
刑，得併科新臺幣7百萬元以下罰金。
製造、運輸、販賣第三級毒品者，處 5年以上有期徒刑，得併科
新臺幣5百萬元以下罰金。
製造、運輸、販賣第四級毒品者，處 3年以上10年以下有期徒刑
，得併科新臺幣3百萬元以下罰金。
製造、運輸、販賣專供製造或施用毒品之器具者，處1年以上7年
以下有期徒刑，得併科新臺幣1百萬元以下罰金。
前五項之未遂犯罰之。


司法院資訊處製作；財團法人民間司法改革基金會備份。
